臺灣高等法院臺中分院刑事判決
110年度金上訴字第1082號
上  訴  人  臺灣彰化地方檢察署檢察官 
被      告  蔡曜全


選任辯護人  林羣期律師
被      告  林韋廷


選任辯護人  林恆碩律師
上列上訴人因被告等加重詐欺等案件，不服臺灣彰化地方法院10
9年度訴字第581號中華民國110年3月10日第一審判決（起訴案號
：臺灣彰化地方檢察署109年度偵字第3896、5529號），提起上
訴，本院判決如下：
    主  文
上訴駁回。
    理  由
一、本案經本院審理結果，認第一審判決諭知被告蔡曜全、林韋
    廷（下稱被告蔡曜全、林韋廷) 無罪，並無不當，應予維持
    ，並引用第一審判決書記載之證據及理由（如附件）。
二、檢察官上訴意旨略以：
　㈠告訴人於民國107年12月20日警詢已陳稱其受騙之經過明確，
    且告訴人是於被告蔡曜全提領詐欺款項後翌日即至警局報案
    ，其又與被告蔡曜全、林韋廷素不相識，當無甘冒誣告罪責
    虛構情節，以誣陷被告2人之動機，足見告訴人警詢證述內
    容堪予採信。又告訴人係因亟需資金，始遭被告2人所屬詐
    欺集團成員詐欺，開立5張支票予被告2人所屬詐欺集團成員
    ，與常情無違，原審僅以告訴人為經商之人，對於貸款、開
    立支票等流程均應知之甚詳，豈會在毫無保障、未獲款項情
    形下，開立5張支票給姓名年籍均不詳之人，而為有利被告2
    人之認定，尚有違誤。
  ㈡依卷附被告蔡曜全申辦之合作金庫商業銀行大竹分行帳號000
    0000000000號帳戶(下稱合庫銀行帳戶)資料，系爭支票係由
    案外人○○○存入被告蔡曜全合庫銀行帳戶內，然○○○於原審證
    稱其沒有聽過被告蔡曜全、林韋廷及告訴人名字，也沒有看
    過系爭支票等語。倘告訴人並非遭人詐欺而開立支票，衡情
    應由執票人直接提示存入自己帳戶取款，何須以○○○名義存
    入被告蔡曜全合庫銀行帳戶內，被告林韋廷再指示被告蔡曜
    全臨櫃提領系爭支票款項之迂迴方式取款，足見告訴人確有
    遭被告2人所屬詐欺集團成員詐欺，再由被告蔡曜全提領詐
    欺贓款後交付被告林韋廷。原審判決未審酌上情，遽為被告
    2人無罪之判決，似不無再行審酌之空間等語。
三、惟查：
　㈠告訴人於案發翌日之107年12月20日警詢指訴：交付系爭支票
    後，對方跟我說要回公司過件，再由公司撥款，結果沒撥款
    ，支票直接軋進去，因被兌現前3張支票，發現被騙，趕快
    去請銀行不要過剩下的2張支票等語，核與系爭支票有2張係
    於同年月18日先遭以存款不足為由退票後，被告蔡曜全始於
    翌日即19日提領經票據交換而存入其帳戶之30萬元等時序之
    客觀事實不符，指訴顯有瑕疵，且依告訴人經營之上溢公司
    當時票據狀況，可合理推知告訴人亟需資金，卻於開立支票
    後9日未能取得所謂借款後，未止付系爭支票，且於107年12
    月18日系爭2張支票退票之時，應已知悉系爭支票遭人提示
    ，卻仍未報警或止付，反任令其餘3紙支票兌現，與常情有
    違，以及系爭支票到期日為同年月13日，持票人卻延至同年
    月17日始提示，與一般詐欺集團作法不同，乃認告訴人上開
    指訴不可採等情，業經原審判決論述明確（原審判決第5頁
    第2行至第6頁第8行），其認定並無違背經驗法則、論理法
    則，亦非僅以：告訴人為經商之人，豈會在毫無保障、未獲
    款項情形下，開立5張支票給姓名年籍均不詳之人收執等語
    ，作為告訴人指訴不可採之理由，檢察官上訴意旨㈠所指，
    容有誤會，亦無從僅以告訴人無誣陷被告2人之動機等語，
    推認其指訴為可採。況經本院函詢告訴人之支票存款帳戶即
    合作金庫商業銀行大竹分行，據覆：支票存款帳戶存款不足
    退票時，本分行會立即以電話通知客戶，如未於營業時間補
    足存款即予退票等語（本院卷第73頁)，顯示告訴人至遲於1
    07年12月18日系爭2紙支票退票之時，已明確知悉系爭支票
    已遭提示，則其如確未收到所稱之借款，何以在資金匱乏之
    狀況下，竟讓其餘3紙支票兌現，其指稱係遭以借款之名詐
    騙支票，確有疑義。
　㈡系爭支票確有如上訴意旨㈡所指由案外人○○○存入被告蔡曜全
    合庫銀行帳戶交換，兌現後再由蔡曜全提領現金交付不詳之
    人之迂迴過程，而有不尋常之處。惟本案告訴人之指訴既有
    如上與客觀事實不符之瑕疵，且有違背常情之處，無從認其
    指訴遭詐欺之內容可採，業如前述，而告訴人何以未能說明
    交付系爭支票予他人之真正理由，持票之對方何以採上開迂
    迴方式取得票款，現實上存在諸多可能性，自不能僅以支票
    款項兌現方式迂迴，即無視告訴人指訴之瑕疵，反推告訴人
    指訴其遭詐欺為可採，此部分上訴理由亦乏其據。
　㈢本案既缺乏積極證據足以證明被告蔡曜全、林廷韋有公訴意
    旨所指參與詐欺集團犯罪組織而3人以上共同詐欺告訴人之
    行為，則公訴意旨所指之詐欺取財前置犯罪即不存在，自亦
    無成立洗錢防制法第14條第1項一般洗錢罪之餘地，亦屬明
    確。
四、綜上所述，檢察官上訴意旨，並未提出積極確切之證據可資
    據為不利被告之認定，其上訴為無理由，應予駁回。
據上論斷，應依刑事訴訟法第373 條、第368 條，判決如主文。
本案經檢察官余建國提起公訴、檢察官吳皓偉提起上訴，檢察官
王清杰到庭執行職務。
中　　華　　民　　國　　110 　年　　11　　月　　30　　日
             刑事第十庭     審判長法　官   陳  宏  卿
                                  法　官   簡  芳  潔
                                  法　官   林  美  玲
以上正本證明與原本無異。
本案僅檢察官得上訴，上訴理由並以刑事妥速審判法第9 條第1
項所規定之3 款事項為限。
如不服本判決應於收受送達後20日內向本院提出上訴書狀，其未
敘述上訴理由者，並得於提起上訴後20日內向本院補提理由書（
均須按他造當事人之人數附繕本）「切勿逕送上級法院」。因疫
情而遲誤不變期間，得向法院聲請回復原狀。
                                  書記官   張  惠  彥
　　　　　　　　　　　　　　　　　
中　　華　　民　　國　　110 　年　　11　　月　　30　　日

刑事妥速審判法第9條
除前條情形外，第二審法院維持第一審所為無罪判決，提起上訴
之理由，以下列事項為限：
一、判決所適用之法令牴觸憲法。
二、判決違背司法院解釋。
三、判決違背判例。
刑事訴訟法第377條至第379條、第393條第1款規定，於前項案件
之審理，不適用之。